臺灣高雄地方法院刑事簡易判決　　　　 100年度簡字第6252號
聲　請　人　臺灣高雄地方法院檢察署檢察官
被　　　告　劉振安
　　　　　　黃淙龍
　　　　　　曾俊亮
　　　　　　曾俊雄
　　　　　　江月惠
上列被告因違反臺灣地區與大陸地區人民關係條例等案件，經檢
察官聲請以簡易判決處刑（100 年度偵字第18137 號、偵緝字第
1729號），本院判決如下：
    主  文
劉振安共同連續犯修正前臺灣地區與大陸地區人民關係條例第七
十九條第一項之使大陸地區人民非法進入臺灣地區罪，累犯，處
有期徒刑陸月，如易科罰金，以銀元佰元即新臺幣玖佰元折算
壹日；減為有期徒刑月，如易科罰金，以銀元佰元即新臺幣
玖佰元折算壹日。
曾俊亮共同連續犯修正前臺灣地區與大陸地區人民關係條例第七
十九條第一項之使大陸地區人民非法進入臺灣地區罪，累犯，處
有期徒刑伍月，如易科罰金，以銀元佰元即新臺幣玖佰元折算
壹日；減為有期徒刑貳月又拾伍日，如易科罰金，以銀元佰元
即新臺幣玖佰元折算壹日。
黃淙龍、曾俊雄、江月惠共同連續犯修正前臺灣地區與大陸地區
人民關係條例第七十九條第一項之使大陸地區人民非法進入臺灣
地區罪，各處有期徒刑肆月，如易科罰金，均以銀元佰元即新
臺幣玖佰元折算壹日；各減為有期徒刑貳月，如易科罰金，均以
銀元佰元即新臺幣玖佰元折算壹日。
    事實及理由
一、犯罪事實
  (一)劉振安前因違反稅捐稽徵法案件，經法院判處有期徒刑3 月
    確定，於民國91年6 月17日易科罰金執行完畢。曾俊亮前因
    偽造文書案件，經法院判處有期徒刑1 年確定，於90年6 月
    8 日縮刑期滿執行完畢。
  (二)劉振安、黃淙龍、曾俊亮、曾俊雄、江月惠、林永福（另為
    免訴判決）均明知大陸地區人民未經許可，不得以非法方式
    進入臺灣地區。劉振安為貪圖不法利益，聘僱黃淙龍、曾俊
    亮、曾俊雄及林永福，從事招攬臺灣地區人民擔任人頭配偶
    及代辦大陸地區配偶入境我國手續之業務，由劉振安、黃淙
    龍負責在報紙上刊登廣告，並安排接送臺灣地區之人頭配偶
    、非法入境之大陸地區人民，曾俊亮、曾俊雄、林永福則負
    責代辦各項申請入出境及認證事務。劉振安、黃淙龍、曾俊
    亮、曾俊雄、林永福均明知江月惠無與大陸地區成年男子鄭
    壽光結婚之真意，渠等竟與江月惠共同基於使大陸地區人民
    非法進入臺灣地區之犯意聯絡，及與江月惠、鄭壽光共同基
    於行使使公務員登載不實事項於職務上所掌公文書之犯意聯
    絡，先由劉振安、曾俊亮安排江月惠前往大陸地區，於92年
    9 月24日與鄭壽光在大陸地區福建省福州市公證處公證結婚
    ，並取得虛偽之結婚公證書。嗣江月惠於同年月26日返臺後
    ，由曾俊雄於同年10月8 日持上開公證書向財團法人海峽交
    流基金會（下稱海基會）辦理認證，由海基會出具核對上開
    結婚公證書與福建省公證員協會寄交之公證書副本相符之證
    明書，復於同年月9 日至高雄縣政府警察局（現改制為高雄
    市政府警察局）林園分局大寮分駐所填具「大陸地區人民進
    入臺灣地區保證書」，並經該派出所員警實質查核，完成對
    保手續。江月惠再於同年月13日至高雄縣大寮鄉（現改制為
    高雄市大寮區）戶政事務所，填載內容不實之「結婚登記申
    請書」，並檢附上開結婚公證書、證明書等資料，申請結婚
    登記，致使不知情之該管公務員形式審查後，將江月惠與鄭
    壽光假結婚之不實事項，登載於職務上所掌之戶籍登記資料
    上，足生損害於戶政機關對戶籍資料管理之正確性。嗣由曾
    俊雄、林永福於同年月14日持該保證書及上開結婚公證書、
    證明書等資料前往內政部警政署入出境管理局（現改制為內
    政部入出國及移民署），填具「大陸地區人民進入臺灣地區
    旅行證申請書」，以配偶探親為由，申請鄭壽光入境來臺，
    經該管公務員實質審核後，因鄭壽光面談未獲通過而未入境
    臺灣。
  (三)劉振安、黃淙龍、曾俊亮、曾俊雄、林永福明知梁淑玲（已
    另案判決）無與大陸地區成年男子陳代杰（已另為職權不起
    訴處分）結婚之真意，渠等竟與梁淑玲共同承前之使大陸地
    區人民非法進入臺灣地區之犯意聯絡，及與梁淑玲、陳代杰
    共同承前之行使使公務員登載不實事項於職務上所掌公文書
    之犯意聯絡，先由劉振安安排梁淑玲前往大陸地區，於92年
    9 月24日與陳代杰在大陸地區福建省福州市公證處公證結婚
    ，並取得虛偽之結婚公證書。嗣梁淑玲於同年月26日返臺後
    ，復於同年10月3 日至高雄縣政府警察局（現改制為高雄市
    政府警察局）鳳山分局成功派出所填具「大陸地區人民進入
    臺灣地區保證書」，並經該派出所員警實質查核，完成對保
    手續。再由曾俊雄於同年月8 日持上開公證書向財團法人海
    峽交流基金會（下稱海基會）辦理認證，由海基會出具核對
    上開結婚公證書與福建省公證員協會寄交之公證書副本相符
    之證明書。梁淑玲嗣於同年月13日至高雄縣鳳山市（現改制
    為高雄市鳳山區）戶政事務所，填載內容不實之「結婚登記
    申請書」，並檢附上開結婚公證書、證明書等資料，申請結
    婚登記，致使不知情之該管公務員形式審查後，將梁淑玲與
    陳代杰假結婚之不實事項，登載於職務上所掌之戶籍登記資
    料上，足生損害於戶政機關對戶籍資料管理之正確性。曾俊
    雄再於同日持該保證書及上開結婚公證書、證明書等資料前
    往內政部警政署入出境管理局（現改制為內政部入出國及移
    民署），填具「大陸地區人民進入臺灣地區旅行證申請書」
    ，以配偶探親為由，申請陳代杰入境來臺，經該管公務員實
    質審核後，而核發陳代杰入境許可證，使陳代杰於同年12月
    6 日非法進入臺灣地區，惟陳代杰入臺後旋前往他處工作而
    未與梁淑玲共同居住。嗣因梁淑玲向警方自首，始循線查悉
    上情。
二、證據名稱
  (一)被告劉振安之自白。
  (二)被告黃淙龍之自白及證詞。
  (三)被告曾俊雄之自白及證詞。
  (四)被告曾俊亮之自白及證詞。
  (五)被告江月惠之自白及證詞。
  (六)證人林永福、證人梁淑玲之證詞。
  (七)被告江月惠之戶籍謄本、結婚登記申請書、大陸地區福建省
    福州市公證處出具之結婚公證書、海基會出具之證明書大陸
    地區人民進入臺灣地區保證書、大陸地區人民進入臺灣地區
    旅行證申請書、高雄市大寮區戶政事務所100 年7 月6 日大
    寮戶字第1000003306號函及其附件各1 份。
  (八)梁淑玲之全戶戶籍資料查詢結果、結婚登記申請書、大陸地
    區福建省福州市公證處出具之結婚公證書、海基會出具之證
    明書大陸地區人民進入臺灣地區保證書、大陸地區人民進入
    臺灣地區旅行證申請書各1 份。
  (九)內政部警政署大陸地區人民資訊管理系統陳代杰之基本資料
    查詢網頁1份。
  (十)被告劉振安、被告黃淙龍、被告曾俊亮、被告曾俊雄、被告
    江月惠，及林永福、梁淑玲之入出境資訊連結作業查詢表各
    1 份。
三、按行為後法律有變更者，適用行為時之法律；但行為後之法
    律有利於行為人者，適用最有利於行為人之法律，修正後刑
    法第2 條第1 項定有明文。上開規定係規範行為後法律變更
    所生新舊法律比較適用之準據法，於新法施行後，應適用新
    法第2 條第1 項之規定，為「從舊從輕」之比較。而比較時
    應就罪刑有關之事項，如共犯、未遂犯、想像競合犯、牽連
    犯、連續犯、結合犯，以及累犯加重、自首減輕及其他法定
    加減原因，如身分加減與加減例等一切情形，綜合全部罪刑
    之結果而為比較，予以整體適用（最高法院95年度第8 次刑
    事庭會議決議參照）。經查：
  (一)本件被告行為後，臺灣地區與大陸地區人民關係條例第79條
    規定，業於92年10月29日修正公布，並於同年12月31日起施
    行，而修正前該條例第79條第1 項原規定：「違反同條例第
    15條第1 款之不得使大陸地區人民非法進入臺灣地區之規定
    者，處5 年以下有期徒刑、拘役或科或併科新臺幣50萬元以
    下罰金」，修正後之同條項則將法定刑提高為「處1 年以上
    7 年以下有期徒刑，得併科新臺幣100 萬元以下罰金」，比
    較新舊法結果，修正後之規定並非有利於被告，依刑法第2
    條第1 項前段規定，應適用被告行為時法即修正前之規定處
    斷。
  (二)另被告行為後，刑法亦於94年2 月2 日修正公布，並自95年
    7 月1 日施行，應依刑法第2 條第1 項規定，為新舊法比較
    ，茲就本件所涉相關規定說明如下：
  1.查修正前刑法第28條規定：「二人以上共同實施犯罪之行為
    者，皆為正犯」，修正後刑法第28條則規定：「二人以上共
    同實行犯罪之行為者，皆為正犯。」修正後刑法第28條規定
    之共同正犯，基於個人責任原則及法治國人權保障，限於直
    接從事構成犯罪事實之行為者（含共謀共同正犯），排除「
    陰謀共同正犯」及「預備共同正犯」之類型，是修正後之共
    同正犯之可罰性要件之範圍業已限縮，應以修正後之規定較
    有利於行為人，惟被告既係直接從事構成犯罪事實之行為，
    則修正前刑法第28條規定，對之亦無不利。
  2.刑法有關未遂犯之處罰規定，固從第26條修正為第25條，然
    因僅屬條項之變更，實質內容並未變更，亦無較有利或不利
    之情形，自非刑法第2 條第1 項所謂「行為後法律有變更」
    ，不生新舊法比較之問題。
  3.修正前刑法第47條累犯規定：「受徒刑之執行完畢，或受無
    期徒刑或有期徒刑一部之執行而赦免後，五年以內再犯有期
    徒刑以上之罪者，加重本刑至二分之一」。嗣修正為刑法第
    47條第1 項：「受徒刑之執行完畢，或一部之執行而赦免後
    ，五年以內故意再犯有期徒刑以上之罪者，為累犯，加重本
    刑至二分之一。」被告係故意犯本件之罪，依修正前後新舊
    法第47條之規定，均構成累犯，即無有利或不利之情形，自
    無適用刑法第2 條第1 項比較新舊法之問題，應適用現行有
    效之修正後規定論以累犯。
  4.被告行為後，關於刑法第55條、第56條關於牽連犯、連續犯
    之規定，業於94年1 月7 日修正通過刪除，並於95年7  月1
    日施行。此刪除雖非犯罪構成要件之變更，但顯已影響行為
    人刑罰之法律效果，自屬法律有變更，依新法第2 條第1 項
    規定，比較新、舊法適用結果，數行為依新法規定原則上應
    予併罰，惟依舊法牽連犯、連續犯規定，係從一重處斷或以
    一罪論，自以適用舊法較有利於被告。
  5.刑法第33條第5 款有關罰金之最低數額部分，刑法分則編各
    罪所定罰金之貨幣單位原為銀元，修正前刑法第33條第5 款
    規定：「罰金：（銀元）1 元以上」，而銀元與新臺幣間之
    折算，依現行法規所定貨幣單位折算新臺幣條例規定，以銀
    元1 元折算新臺幣3 元；修正後刑法第33條第5 款則規定：
    「罰金：新臺幣1 千元以上，以百元計算之」；經比較修正
    前、後之規定，修正後刑法第33條第5 款所定罰金之最低數
    額，較之修正前提高，自以修正前刑法第33條第5 款之規定
    有利於被告。
  (三)綜上，本院適用「罪刑綜合比較原則」、「擇用整體性原則
    」（最高法院27年上字第2615號判例意旨參照）綜合比較全
    部罪刑，認本案應一體適用被告行為時之法律對其較為有利
    。
五、論罪科刑
  (一)按臺灣地區與大陸地區人民關係條例第79條對於違反同條例
    第15條第1 款所定不得使大陸地區人民非法進入臺灣地區之
    處罰，旨在防止大陸地區人民非法進入臺灣地區，以維護臺
    灣地區之安全與安定；所稱「非法」，自應從實質上之合法
    性予以判斷，凡評價上違反法秩序之方法，均屬「非法」。
    參照行政程序法第119 條第1 款、第2 款規定，受益人以詐
    欺、脅迫或賄賂方法，使行政機關作成行政處分者；或對重
    要事項提供不正確資料或為不完全陳述，致使行政機關依該
    資料或陳述而作成行政處分者，其信賴不值得保護。故在大
    陸地區通謀虛偽結婚，以不實之結婚證明辦理相關戶籍登記
    、入境等手續，憑以進入臺灣地區，其所持之入境許可文件
    雖係入出境主管機關所核發，形式上為合法，但因以詐欺方
    法而取得，即不具實質上之合法性，仍屬非法進入臺灣地區
    （最高法院94年度台上字第1064號判決意旨參照）。
  (二)核被告劉振安、被告黃淙龍、被告曾俊亮、被告曾俊雄、被
    告江月惠所為，均係犯修正前之臺灣地區與大陸地區人民關
    係條例第79條第1 項之使大陸地區人民非法進入臺灣地區罪
    ，及刑法第216 條、第214 條之行使使公務員登載不實之公
    文書罪。
  1.被告5 人與林永福、鄭壽光、陳代杰、梁淑玲間就上開行使
    使公務員登載不實文書犯行，及渠等與林永福、梁淑玲間就
    使大陸地區人民非法進入臺灣地區犯行，各有犯意聯絡及行
    為分擔，均應依修正前刑法第28條之規定，論以共同正犯。
  2.復被告5 人所為之使公務員登載不實行為已為高度之行使使
    公務員登載不實之公文書行為所吸收，不另論罪。
  3.再被告5 人以行使使公務員登載不實文書為方法，達到使鄭
    壽光、陳代杰非法進入臺灣地區之目的，所犯上開二罪間有
    手段、目的之牽連關係，應從一重之修正前臺灣地區與大陸
    地區人民關係條例第79條第1 項之使大陸地區人民非法進入
    臺灣地區罪。
  4.又被告5 人於92年10月13日為使鄭壽光、陳代杰取得臺灣地
    區人民配偶之資格，分別使高雄市大寮區、高雄市鳳山區戶
    政事務所之該管公務員將被告江月惠與鄭壽光、梁淑玲與陳
    代杰假結婚之不實事項登載於職務上所掌之戶籍登記資料上
    ，並進而行使該不實之戶籍資料以申請鄭壽光、陳代杰來臺
    探親之行為，及使鄭壽光、陳代杰非法進入臺灣地區之行為
    ，各屬基於概括犯意反覆所為之時間緊接、方法相同、且構
    成要件相同之罪名，均應依修正前刑法第56條連續犯規定，
    各論以一罪，並均加重其刑。
  5.另被告劉振安、被告曾俊亮分別有前述之前科，渠等於有期
    徒刑執行完畢後，均再犯本件有期徒刑以上之罪，均為累犯
    ，均應依刑法第47條第1 項，加重其刑。
  (三)爰審酌被告5 人以假結婚之方式，使大陸地區人士非法進入
    臺灣地區，不僅影響國家入出境管理之安全性，亦助長犯罪
    集團引介大陸地區人民之猖狂行徑，且因此使公務員就不實
    事項登載於公文書上，足生損害於戶政機關對結婚登記及戶
    政管理之正確性，惟念渠等於犯後均坦承犯行，復考量被告
    劉振安於本案係居於主導地位，餘被告4 人僅為次要角色，
    ，兼衡渠等之素行、智識程度及經濟狀況等一切情狀，量處
    如主文所示之刑，以資懲儆。
  (四)又被告5 人行為後，刑法業於94年2 月2 日修正公布，於95
    年7 月1 日施行，修正前刑法第41條第1 項前段規定：「犯
    最重本刑為五年以下有期徒刑以下之刑之罪，而受六個月以
    下有期徒刑或拘役之宣告，因身體、教育、職業、家庭之關
    係或其他正當事由，執行顯有困難者，得以一元以上三元以
    下折算一日，易科罰金。」又依廢止前罰金罰鍰提高標準條
    例第2 條規定，就其原定數額提高為100 倍折算1 日，則被
    告行為時之易科罰金折算標準，經折算為新臺幣後，應以新
    臺幣300 元、600 元、900 元折算為1 日。修正後刑法第41
    條第1 項前段則規定：「犯最重本刑為五年以下有期徒刑以
    下之刑之罪，而受六個月以下有期徒刑或拘役之宣告者，得
    以新臺幣一千元、二千元或三千元折算一日，易科罰金。」
    比較修正前後之易科罰金折算標準，以修正前之刑法規定，
    較有利於被告，是本件應依刑法第2 條第1 項前段，適用修
    正前刑法第41條第1 項前段及廢止前罰金罰鍰提高標準條例
    第2 條規定，諭知易科罰金之折算標準。
  (五)末查被告犯罪時間在96年4 月24日以前，合於中華民國九十
    六年罪犯減刑條例之規定，應依同條例第2 條第1 項第3 款
    之規定，減其宣告刑二分之一，並諭知如主文所示之易科罰
    金之折算標準。
六、依刑事訴訟法第449 條第1 項前段、第3 項、第454 條第1
    項，修正前臺灣地區與大陸地區人民關係條例第79條第1 項
    、第15條第1 款，刑法第11條前段、第2 條第1 項前段、第
    216 條、第214 條、第47條第1 項，修正前刑法第28條、第
    55條、第56條、第41條第1  項前段，刑法施行法第1 條之1
    第1 項、第2 項前段，廢止前罰金罰鍰提高標準條例第2 條
    ，現行法規所定貨幣單位折算新臺幣條例第2 條，中華民國
    九十六年罪犯減刑條例第2 條第1 項第3 款、第7 條，逕以
    簡易判決處刑如主文。
七、如不服本件判決，得自收受送達之日起10日內，向本院提起
    上訴狀，上訴於本院管轄之第二審地方法院合議庭。
中    華    民    國  100     年    12    月    14    日
                   高雄簡易庭    法  官  黃右萱
以上正本證明與原本無異。
如不服本判決應於判決送達之日起10日內向本院提出上訴書狀。

中    華    民    國  100     年    12    月    14    日
                                書記官  馮欽鳳
附錄本判決論罪之法條：
修正前臺灣地區與大陸地區人民關係條例第15條
左列行為不得為之：
一、使大陸地區人民非法進入臺灣地區。
二、招攬臺灣地區人民未經許可使之進入大陸地區。
三、使大陸地區人民在臺灣地區從事未經許可或與許可目的不符
    之活動。
四、僱用或留用大陸地區人民在臺灣地區從事未經許可或與許可
    範圍不符之工作。
五、居間介紹他人為前款之行為。
修正前臺灣地區與大陸地區人民關係條例第79條第1 項、第3 項
違反第15條第1 款規定者，處5 年以下有期徒刑、拘役或科或併
科新臺幣50萬元以下罰金。
前三項之未遂犯罰之。
中華民國刑法第214 條
明知為不實之事項，而使公務員登載於職務上所掌之公文書，足
以生損害於公眾或他人者，處3 年以下有期徒刑、拘役或500 元
以下罰金。
中華民國刑法第216 條
行使第210 條至第215 條之文書者，依偽造、變造文書或登載不
實事項或使登載不實事項之規定處斷。